【裁判字號】    95,自,6
【裁判日期】    950609
【裁判案由】    
【裁判全文】
臺灣彰化地方法院刑事判決                 95年度自字第6號
自  訴  人  久和順環保股份有限公司
法定代理人  丙○○
被      告  甲○○
上列被告因詐欺案件，經自訴人提起自訴，本院判決如下：
    主  文
本件被告甲○○部分自訴不受理。
    理  由
一、按自訴代理人應選任律師充之；自訴之提起，應委任律師行
    之；檢察官於審判期日所得為之訴訟行為，於自訴程序，由
    自訴代理人為之；又自訴人未委任代理人，法院應定期間以
    裁定命其委任代理人，逾期仍不委任者，應諭知不受理之判
    決，刑事訴訟法第三十七條第二項、第三百十九條第二項、
    第三百二十九條第一、二項分別定有明文。
二、本件自訴人久和順環保股份有限公司（下稱久和順公司）自
    訴意旨略以：被告乙○○係鐶炬環保科技股份有限公司（下
    稱鐶炬公司）負責人（已另為自訴不受理），與共同被告甲
    ○○即鐶炬公司會計二人，於民國九十四年六月間某日，共
    同意圖為自己或第三人不法之所有或不法利益，數次至自訴
    人處宣稱：其具有回收垃圾處理後，生產「再生次級塑膠粒
    」之特種技術及製造「再生次級塑膠粒」機械之技能。因「
    再生次級塑膠粒」在市面上銷售量極大，其利潤豐厚，工廠
    設備可大可小，如僅以乙台壓出機械之生產品每月即可賺取
    新臺幣（下同）一千萬元以上，現桃園縣已有三家公司訂購
    機械，每家公司所購買全套機械均數千萬元。因一般設備：
    １、要比重分選機械一千八百三十六萬元。２、音波式散漿
    清洗分離機二千零二十三萬元。３、塑膜選別機一千八百三
    十六萬元。訂購該機械要先付三成價款為訂約金一千七百零
    六萬元，被告乙○○又稱：其願與自訴人合作，由自訴人出
    資成立公司及設立工廠向其購買該機械，並由自訴人出資六
    千萬元，其則提供技術及設備之指導，並以出售該機械及設
    備價款總價五千六百九十五萬元中之一千七百十五萬元轉為
    投資股本估為占百分之二十股份，另專利技術指導估為股份
    百分之十，即自訴人持股份百分之七十，其持有股份百分之
    三十等語。自訴人不疑有詐即誤信其言，於九十四年八月二
    十二日被告乙○○以鐶炬公司名義，自訴人則以久和順公司
    名義簽訂合約書，並由自訴人給付被告乙○○三成該機械款
    項一千七百零六萬元。然自訴人於付款後，要求被告乙○○
    提交其戶籍謄本以辦理申請為久和順公司設立登記股東之一
    ，被告乙○○竟拒不提交，又不開立向其購買機械之統一發
    票以登帳，亦不給付機械之設計圖樣或型錄資料，僅以該機
    械全部以白鐵製造一語敷衍。惟經查實係以黑鐵製造，再於
    表面噴漆魚目混珠而已，並經自訴人請日商「歐力士租賃公
    司」鑑估其價值，謂僅約值六百萬元而已，且所謂提供技術
    指導亦言而不實，自此自訴人始知受騙，因認被告乙○○涉
    有刑法第三百三十九條之詐欺罪嫌。又於前開合約訂立後，
    被告乙○○認自訴人可欺，再基於詐欺之概括犯意，明知其
    所有之專利權早已讓與案外人陳隆輝，竟以讓與其一項專利
    名稱「一種可提高水泥結構強度之結構」，係九二一震災後
    建築商所需之建造增強材料，其銷路頗廣，利潤豐厚，係經
    經濟部智慧財產局以第二二一三三四號准許專利權登記在案
    ，月可賺五百多萬元，願以特價六千萬元讓予自訴人，而其
    亦要投資百分之三十，價款得開立支票分期付款，自訴人亦
    誤信其言，乃於九十四年十月十三日簽立受讓該專利權之讓
    與書，並將六千萬元價款簽發二十二紙支票，用以分期付款
    支付，嗣九十五年五月五日向經濟部智慧財產局申請該專利
    變更登記，而於九十五年三月二十一日收受經濟部智慧財產
    局函復：「乙○○將新型第二二一三三四號專利權已於九十
    四年八月十二日，將之轉讓與案外人陳隆輝」等語。被告乙
    ○○實有刑法第三百三十九條之連續詐欺犯行。另自訴人查
    詢所謂桃園縣有三家公司亦向被告乙○○訂購其機械，即桃
    園縣觀音鄉環寶科技股份有限公司（負責人羅世雄）、桃園
    縣大園鄉統一環保科技股份有限公司（負責人朱愛一）、桃
    園縣新屋鄉塑寶環保科技股份有限公司（負責人羅翠枝）等
    人，均稱以同一方法被詐欺向被告乙○○購買機械，款項均
    高達數千萬元而無法生產等，則被告以其所設之鐶炬公司為
    幌子，對外詐取向其購買高價之機械，應犯有刑法第三百四
    十條之常業詐欺罪嫌，又其詐得龐大款項隱匿其財產則亦犯
    有洗錢防制法第三條第五款、第二條第一款、第九條第一項
    之罪等語。
三、查本件自訴人原委任楊振芳律師為代理人，然前開律師業經
    自訴人具狀解除委任，有解除委任狀在卷可按。是自訴人已
    因前開律師之解除委任，而變更為未依法委任律師而自行提
    出本件之自訴，經本院裁定命其於裁定送達後七日內委任律
    師為代理人以補正訴訟要件，上開裁定已於民國九十五年五
    月三十日送達於自訴人，此有本院交付郵政機關送達證書一
    紙在卷可按，應自九十五年五月三十一日起算補正之七日之
    期間，即自訴人最遲應於九十五年六月六日補正委任律師為
    代理人並提出委任狀。而自訴人於收受上開合法送達之裁定
    後，仍未於五日內，即九十五年六月六日前具狀補正委任律
    師為代理人，且迄今仍未補正委任律師為代理人，則其提起
    本件自訴即為不合法定程式，依前揭之說明，爰不經言詞辯
    論，逕為諭知不受理之判決。
四、據上論斷，應依刑事訴訟法第三百二十九條第二項、第三百
    四十三條、第三百零七條，判決如主文。
中    華    民    國    95    年    6     月    9     日
                  刑事第一庭    審判長法官  葉榮郎
                                法      官  唐中興
                                法      官  陳秋錦
以上正本證明與原本無異。
如不服本判決，應於判決送達後10日內，向本院提出上訴狀（ 須
附繕本 ）。
中    華    民    國    95    年    6     月    9     日
                                書  記  官  于淑真


司法院資訊處製作；財團法人民間司法改革基金會備份。
